臺灣高等法院高雄分院刑事判決　　　　 96年度上訴字第286號
上　訴　人　臺灣高雄地方法院檢察署檢察官
被　　　告　甲○○
　　　　　　　　　　（現於臺灣高雄監獄執行中）
指定辯護人　陳文卿　律師
上列上訴人因被告違反槍砲彈藥刀械管制條例案件，不服臺灣高
雄地方法院95年度訴字第3128號中華民國95年12月7 日第一審判
決（起訴案號：臺灣高雄地方法院檢察署95年度偵字第8944號）
，提起上訴，本院判決如下：
    主  文
上訴駁回。
    理  由
一、公訴意旨略以：被告甲○○明知改造手槍係管制物品，未經
    許可，不得持有，竟於民國95年3 月20日19時45分許前某時
    ，在不詳地點，發現具有殺傷力之改造手槍1 支（含彈匣1
    個，槍枝管制編號：0000000000號）及不具殺傷力之子彈2
    顆，竟據為己有而持有之。嗣於同日20時許，在高雄縣鳳山
    市○○路○段之台糖花市內，因形跡可疑經警攔檢盤查，被
    告甲○○主動從其褲子右邊口袋內取出上開具殺傷力之改造
    手槍1 支（含彈匣1 個）與不具殺傷力之子彈2 顆交予警員
    因而查獲，並扣得上開改造手槍1 支（含彈匣1 個）與子彈
    2 顆，因認被告甲○○涉犯槍砲彈藥刀械管制條例第8 條第
    4 項罪嫌云云。
二、按犯罪事實應依證據認定，無證據不得認定犯罪事實；次按
    不能證明被告犯罪者，應諭知無罪之判決，刑事訴訟法第15
    4 條第2 項、第301 條第1 項分別定有明文。又事實之認定
    ，應憑證據，如未能發現相當證據，或證據不足以證明，自
    不能以推測或擬制之方法，為裁判基礎；且認定不利於被告
    之事實須依積極證據，苟積極證據不足為不利於被告事實之
    認定時，即應為有利於被告之認定；另認定犯罪事實所憑之
    證據，雖不以直接證據為限，間接證據亦包括在內，然而無
    論直接證據或間接證據，其為訴訟上之證明，須於通常一般
    之人均不致有所懷疑，而得確信其為真實之程度者，始得據
    為有罪之認定，倘其證明尚未達到此一程度，而有合理之懷
    疑存在而無從使事實審法院得有罪之確信時，即應由法院為
    諭知被告無罪之判決（參照最高法院40年度台上字第86號、
    30年度台上字第816 號、76年度台上字第4986號判例意旨）
    。
三、公訴人認被告甲○○涉犯槍砲彈藥刀械管制條例第8 條第4
    項之罪嫌，無非係以：(一)被告甲○○之警詢、偵查中供述；
    (二)證人即查獲警員陳裕修、楊仁和、王國輝偵查中之證述；
    (三)雙向通聯記錄；(四)扣押物品目錄表、照片、扣案之改造手
    槍1 支（包含彈匣1 個）、子彈2 顆、內政部警政署刑事警
    察局95年4 月7 日刑鑑字第0950042494號槍彈鑑定書等證據
    資料等為其論據。
四、訊據被告甲○○固坦承有自身上褲子右邊口袋內將上開改造
    手槍1 支、子彈2 顆取出交予警員之事實不諱，惟堅決否認
    有何違反槍砲彈藥刀械管制條例第8 條第4 項之犯行，辯稱
    ：上開扣案槍、彈，係我所拾獲，欲報警處理而主動交予警
    員者，我並無不法持有之犯意等語。
五、證據能力：
    按被告以外之人於偵查中向檢察官所為之陳述，除顯有不可
    信之情況者外，得為證據，刑事訴訟法第159 條之1 第2 項
    定有明文。然證人依法應具結而未具結者，其證言不得作為
    證據，同法第158 條之3 亦有明文。被告以外之人於偵查中
    向檢察官之陳述，性質上仍屬傳聞證據，雖檢察官向被告以
    外之人所取得之陳述，原則上均能遵守法律規定，不致違法
    取供，其可信性極高，故法律規定除顯有不可信之情況者外
    ，得為證據，惟仍應依法具結，始有證據能力。查證人陳裕
    修、王國輝、楊仁和於偵查中向檢察官所為之陳述，其性質
    上亦屬被告以外之人於審判外之陳述，自應受刑事訴訟法所
    定傳聞法則之限制，而上開證人等於偵查中以證人身分所為
    之證述，業經具結在卷，且其亦未曾表示於偵查中有何遭受
    不正當方式取供之情事，是本院查無其他顯不可信之情況，
    且業經被告、辯護人、公訴人於審判程序表示同意作為證據
    ，本院審酌其作成情形，亦認為適當，則上開證人等於偵查
    中之陳述，均應認有證據能力。
六、經查：
（一）被告於警詢、偵訊時供述：我於當日19時45分左右，在鳳
      山市○○路台糖花市的花盆草叢旁，發現手槍、彈匣與子
      彈後，想說被其他人撿到也不好，而我當時又沒有帶手機
      ，鄰近處亦無公用電話，故正要走出台糖花市去打公用電
      話報警時，適巧看到警員，就向警員主動表示拾獲槍、彈
      ，並主動取出交付予警員，我並無不法持有槍、彈之故意
      等語，核與被告於原審及本院調查、審理時所辯，尚屬相
      符。
（二）證人即查獲警員陳裕修、楊仁和、王國輝於偵查中亦證述
      ，本案係警員主動出示證件，表明身分並表示臨檢，被告
      知悉警員身分後，即主動提出扣案槍、彈，警員於查獲前
      並不認識被告、亦不知悉被告持有槍、彈等語。證人即查
      獲員警王國輝復於原審95年11月23日審理時到庭結證稱：
      ：「（本案是你查獲的嗎？）是我與陳裕修、楊仁和共同
      查獲的。」、「（查獲當天你們3 人是穿便服還是制服？
      ）便服。」、「（當時你在執何勤務？）專案防搶、防竊
      的便衣勤務。」、「（你是否記得是在何處查獲的？）在
      高雄縣鳳山市○○路○段台糖花市。」、「（請陳述查獲
      經過？）我們3 人經過台糖花市，因為之前被告有被通緝
      被我們查獲過，當天我們看到被告在台糖花市，我們就對
      他進行盤檢，他就說他有撿到槍，接著被告就從褲子口袋
      拿出一把槍、彈匣。」、「（你發現被告時，被告當時在
      做什麼？）被告要從台糖花市出來往大門的方向走。」、
      「（你們是否從大門進去，才看到被告？）不是，我們是
      從台糖花市經過，剛好看到被告從台糖花市要出來，所以
      我們就折返回去。」、「（彈匣是裝在槍上面嗎？）是分
      離的。」、「（扣案的彈匣是否可以裝在扣案的手槍上？
      ）可以。」、「（被告當時有無跟你們講，槍是在何地、
      何時撿到的？）他說是剛剛在台糖花市內花盆撿到的。」
      、「（你們到被告撿槍的地方，看到的情形？）我們看到
      造景的花盆一盆一盆擺在一起。」、「（被告看到你們時
      ，他有無走向你們？）有，他主動走過來。」、「（你們
      與被告是如何談話？）我們看到他，就問他為何在這裡，
      被告說他有槍，他剛好要打電話報警，他就從口袋拿出槍
      、彈匣。」、「（上開情形，除了問一問，是否會搜身？
      ）不可能。」等語綦詳在卷（見原審卷第37頁至第42頁）
      。另參以證人即查獲員警陳裕修於同日原審審理時結證稱
      ：「（案發當天，為何會到台糖花市去執行勤務？）因為
      台糖花市是公共場所，常常有發生失竊的事情，當天我們
      執行巡邏勤務時，剛好經過該地。」、「（當天如何發現
      被告？）他剛好從台糖花市走出，因為被告之前有毒品的
      前科，所以我們認識被告，就特別注意一下。」、「（一
      開始你與被告是如何開始交談？）被告走出來之後我們也
      剛好到，我們就面對面，我們就叫被告，被告就說他在花
      市的花盆下撿到一把槍。」、「（是否被告主動把槍交出
      來？）是的。」、「（槍是從哪裡拿出來？）被告從他自
      己褲子的口袋裡拿出來的。」、「（被告有無說他在什麼
      時間撿到的？）被告說他當天下午去逛花市時撿到的。」
      、「（你們還沒有開始盤查，被告就主動交出槍？）是的
      。」、「（你們盤查被告時，有無準備要搜身？）我們沒
      有搜索票，無法搜索被告的身體，且被告當時將槍放在口
      袋我們看不到。」等語詳實在卷（見原審卷第43頁至第45
      頁）。是被告辯稱扣案槍、彈係其所拾獲，當時正要報警
      處理而主動交付予警員等語，尚堪採信。
（三）又經查卷附被告住家市內電話與成功路派出所間之雙向通
      聯記錄，雖無被告以該電話報警之記錄，然此僅能證明被
      告未以該市內電話撥打成功派出所之電話，尚無從以此即
      推論被告全無將拾獲槍、彈交付予警察之意念。另扣押物
      品目錄表、照片、扣案之改造手槍1支（包含彈匣1個）、
      子彈2 顆、內政部警政署刑事警察局95年4 月7 日刑鑑字
      第0950042494號槍彈鑑定書，亦僅係證明扣案槍枝編號00
      00000000號手槍係仿FN廠1910型半自動手槍製造之槍枝換
      裝土造金屬槍管而成之改造手槍，具有殺傷力；扣案子彈
      2 顆，係直徑8MM 土造子彈，不具殺傷力等情，尚無從以
      此遽認被告有不法持有槍、彈之犯意。
（四）綜上所述，公訴人所提出之證據既無法證明被告有何未經
      許可不法持有槍、彈之犯意。此外，復查無其他積極證據
      足資證明被告有何違反槍砲彈藥刀械管制條例犯行，揆諸
      首揭法律規定與說明，本件既不能證明被告甲○○犯罪，
      本院自應為被告甲○○無罪判決之諭知。
七、原判決以不能證明被告甲○○涉犯槍砲彈藥刀械管制條例第
    8 條第4 項之罪嫌，而為被告甲○○無罪之諭知，經核並無
    違誤；檢察官上訴意旨，猶執前詞，以被告辯稱在台糖花市
    的花盆草叢旁撿到等語，顯與常理有違不足採為由，指摘原
    判決不當云云。然查：檢察官僅空口指摘被告所辯與常理有
    違不足採，卻無法提出積極證據證明被告所辯不足採，且又
    無積極證據證明被告所辯不足採，因此依現有卷內資料自無
    法推翻被告之辯詞而自行憑空認定，是檢察官上訴，為無理
    由，應予駁回。
八、至扣案之改造手槍、槍枝編號0000000000號1 支，經送請內
    政部警政署刑事警察局鑑定結果，認具有殺傷力，已如前述
    ，應屬槍砲彈藥刀械管制條例第4 條第1 項第1 款所定之槍
    砲，而為違禁物；扣案之子彈2 顆，經送請內政部警政署刑
    事警察局鑑定結果，認不具有殺傷力，亦如前述，均請檢察
    官另行依法處理，附此敘明。
據上論斷，應依刑事訴訟法第368條，判決如主文。
本案經檢察官陳建年到庭執行職務。
中　　華　　民　　國　　96　　年　　3 　　月　　30　　日
                  刑事第二庭  審判長法  官  林正雄
                                    法  官  陳啟造
                                    法  官  黃壽燕
以上正本證明與原本無異。
被告不得上訴。
檢察官如不服本判決應於收受本判決後10日內向本院提出上訴書
狀，其未敘述上訴理由者，並得於提起上訴後10日內向本院補提
理由書狀（均須按他造當事人之人數附繕本）「切勿逕送上級法
院」。
中　　華　　民　　國　　96　　年　　3 　　月　　30　　日
                                    書記官  梁雅華
